【裁判字號】    92,訴,3881
【裁判日期】    921126
【裁判案由】    存款
【裁判全文】
臺北高等行政法院裁定                            九十二年度訴字第三八八一號
    原      告  甲○○
    被      告  財政部金融局
    代  表  人  曾國烈（局長）
右當事人間因存款事件，原告不服財政部中華民國九十二年七月二日台財訴字第０九
二一三００五三一號訴願決定，提起行政訴訟。本院裁定如左︰
    主  文
原告之訴駁回。
訴訟費用由原告負擔。
    理  由
一、按行政訴訟法第四條第一項規定：人民因中央或地方機關之違法行政處分，認為
    損害其權利或法律上之利益，經依訴願法提起訴願而不服其決定者，得向高等行
    政法院提起撤銷訴訟。而此所謂行政處分，依訴願法第三條第一項規定係指中央
    或地方機關就公法上具體事件所為之決定或其他公權力措施而對外直接發生法律
    效果之單方行政行為而言。又按提起訴願，以有行政處分之存在為前提要件；所
    謂行政處分者，係指行政主體，基於職權，就具體事件，所為發生公法上法律效
    果之單方行政行為而言，至行政機關所為單純事實之敘述（或事實通知）或理由
    之說明，既不因該項敘述或說明而生何法律上之效果者，自非行政處分，人民即
    不得對之提起訴願及行政訴訟，行政法院（現改制為最高行政法院）四十四年判
    字第一八號、六十二年裁字第四一號著有判例。
二、本件原告之母范張秀玉於八十二年八月十一日由不詳姓名、年籍之人士偕同，持
    存摺及印章至華南商業銀行股份有限公司（以下簡稱華南銀行）信義分行填具活
    期存款取款憑條提款新台幣二、五００、０００元，事後范張秀玉發覺係受金光
    黨歹徒誘惑並騙取存款後，即會同原告之父范東坡向警察局及華南銀行總行人二
    室主任報案。嗣原告搜集相關資料，陸續向華南銀行、前臺灣省政府財政廳、中
    央銀行及被告等相關單位陳情，皆經上開機關函請華南銀行總行查處並函復原告
    ，復經監察院函查華南銀行總行查覆在案。惟原告再分別於九十一年十二月二十
    六日及九十二年一月十四日向被告陳請重新查究系爭案件並查辦失職行員予以依
    法糾正，經被告於九十二年二月七日以台融局（二）字第０九二０００三二一０
    號函復原告，原告不服，提起訴願，遭財政部以九十二年七月二日台財訴字第０
    九二一三００五三一號訴願決定不受理，原告仍不服，遂向本院提起行政訴訟。
三、經查被告九十二年二月七日台融局（二）字第０九二０００三二一０號函略以「
    ．．．說明．．．二、本案本局前於九十一年十一月二十八日台融局（二）字第
    ０九一００五五０五三號函請華南銀行查明，據該行九十一年十二月十八日（九
    十一）業推字第一五七五七號函復台端。本局復據台端九十一年十二月十一日陳
    情函，於九十二年一月六日台融局（二）字第０九一００六０五一九號函逕復台
    端，有關本案業經法院二審判決該行勝訴在案，目前尚在最高法院審理中。三、
    另依高等法院審判調查情形所示，該行處理程序尚無踰越法令規章及相關失職之
    情事；就台端與銀行間所生私法爭議仍宜由法院裁奪。」等語，究其內容僅係就
    原告所陳情事項業經歷次函覆辦理之經過及情形為說明，乃單純之敘述，尚不對
    外發生准駁之法律上效果，即難謂其屬行政處分性質，原告本不得提起訴願。參
    以原告與華南銀行信義分行間之民事訴訟現正由最高法院審理中，為原告所不爭
    ，故原告自不得就該部分復行提起訴願及行政訴訟。從而訴願決定以系爭函非屬
    行政處分，以程序不合而予以不受理，揆諸首揭法條規定及判例，並無不合，原
    告復提起行政訴訟，顯非合法，應予駁回。又本件訴訟既不合法，其實體上之主
    張即無庸審酌，併合敘明。
四、依行政訴訟法第一百零七條第一項第十款、第一百零四條、民事訴訟法第九十五
    條、第七十八條，裁定如主文。
中      華      民      國    九十二    年     十一     月    二十六    日
                            臺 北 高 等 行 政 法 院  第 四 庭
                                           審 判 長  法    官  鄭忠仁
                                                     法    官  候東昇
                                                     法    官  林育如
右為正本係照原本作成。
如不服本裁定，應於送達後十日內向本院提出抗告狀（須按他造人數附繕本）。
中      華      民      國    九十二    年     十一     月    二十八    日
                                                     書 記 官  林如冰


司法院資訊處製作；財團法人民間司法改革基金會備份。
